【裁判字號】    96,簡上,888
【裁判日期】    970507
【裁判案由】    竊盜
【裁判全文】
臺灣高雄地方法院刑事判決             96年度簡上字第888號
上  訴  人  臺灣高雄地方法院檢察署檢察官
被      告  丙○○
輔  佐  人  乙○○○
即被告之母
指定辯護人  本院公設辯護人陳信凱
上列上訴人因竊盜案件，不服本院高雄簡易庭於中華民國96年8
月20日以96年度簡字第4564號所為之第一審刑事簡易判決（聲請
簡易判決處刑案號：臺灣高雄地方法院檢察署96年度偵字第1715
4 號），提起上訴，本院管轄之第二審合議庭判決如下：
    主  文
原判決撤銷。
丙○○犯竊盜罪，處拘役貳拾日，如易科罰金，以新臺幣壹仟元
折算壹日。
    事  實
一、丙○○因有中度智能障礙屬心智缺陷之人，致其辨識行為違
    法能力及依其辨識而行為之能力，較一般人顯著降低；又前
    於民國83年間，因竊盜案件，經臺灣高等法院高雄分院以83
    年度上易字第20 82 號判處罰金1,000 元，緩刑4 年確定；
    再於86年間，因竊盜案件，經本院以86年度雄簡字第157 號
    判處罰金3,000 元確定，於86年5 月14日執行完畢；復於88
    年間，因竊盜案件，經本院以88年度雄簡字第817 號判處罰
    金4,000 元確定，於88年12月10日執行完畢；又於92年間，
    因竊盜案件，經本院以92年度簡上字第341 號判處罰金5,00
    0 元，緩刑2 年確定；再於94年間，因竊盜案件，經臺灣臺
    南地方法院以94年度簡字第363 號判處拘役20日，緩刑2 年
    及監護1 年確定（以上均不構成累犯）。於緩刑期間內，即
    96年5 月17日下午3 時40分許，在高雄市○○路中南客運股
    份有限公司（下稱中南客運）停車場，趁司機郭榮富離開車
    牌號碼FZ-9 69 號營業大客車後，車門未關閉之際，因前開
    心智缺陷之狀態，致生為自己不法所有之意圖，上車徒手竊
    取郭榮富所有（簡易判決處刑書誤為中南客運所有）放置於
    該營業大客車方向盤前方上之10元硬幣25枚，得手後，供己
    花用。嗣為警依監視器所擷取之影像循線於同年月30日下午
    4 時30分，在中南客運停車場查獲。
二、案經高雄市政府警察局三民第一分局報請臺灣高雄地方法院
    檢察署檢察官偵查並聲請簡易判決處刑。
    理  由
一、證據能力部分
    被告以外之人於審判外之陳述，雖不符前4 條之規定，而經
    當事人於審判程序同意作為證據，法院審酌該言詞陳述或書
    面陳述作成時之情況，認為適當者，亦得作為證據，刑事訴
    訟法第159 條之5 第1 項定有明文。本件被告、辯護人及檢
    察官對本院所引審判外陳述證據，均同意作為本案證據使用
    ，本院審酌各該證據作成之情況，並無不法取供等非任意性
    事由，認為適當，爰依刑事訴訟法第159 條之5 第1 項作為
    本案證據使用。
二、認定犯罪事實所憑之證據及理由
    訊據被告丙○○於上揭時、地，竊盜之事實，業據其於警詢
    、偵查及本院審理時坦承不諱，核與證人即中南客運司機郭
    榮富於警訊時證述之情節相符，並有照片6 幀在卷可稽，足
    認被告自白與事實相符，本件事證明確，其犯行堪予認定。
三、核被告所為，係犯刑法第320 條第1 項普通竊盜罪。被告係
    患有源於兒童期之精神病，並為中度智能障礙人士，有卷附
    所附重大傷病免自行部份負擔證明卡及高雄市立凱旋醫院精
    神鑑定報告書各1 份在卷可稽（詳警卷第22頁及本院卷第39
    頁至第45頁），又本院囑託高雄市立凱旋醫院對被告施以精
    神鑑定，該院參考被告個人發展史、教育史、家庭工作史、
    精神疾病使等資料，並對被告進行門診會談、行為觀察、心
    理及智力測驗後，鑑定結果認：「‧‧‧案主（即被告）智
    能上至少有中度障礙，在理解、判斷能力和分辨是非的能力
    明顯地低於一般水準之下，因此對於社會道德規範的遵守能
    力差，以及對社會許多生活事務無法有正確的現實判斷能力
    ，因此雖能知道偷竊行為是不對的行為，但是卻無法將道德
    規範具體的現實判斷以拘束自身的行為。案主的智能障礙致
    使衝動控制能力差，所以案主的行為表現會呈現欠缺思考行
    為後果的能力，因此當案主見到他需求的物品時，即容易會
    發生偏差或違法的行為。總而言之，案主是因心智缺陷，雖
    尚未達不能辨識其行為違法，但已有依其辨識而行為之能力
    顯著降低。」，此有該院精神鑑定報告書1 份附卷可參（詳
    本院卷第39頁至第45頁）。本院參酌上開鑑定結果，並審酌
    被告於本案行為時，因其智能不足屬心智缺陷之人致對於現
    實判斷能力及控制能力不佳，行為受此症狀所影響，足認被
    告行為時確有因心智缺陷致其辨識行為違法之能力顯著減低
    之情形，爰依刑法第19條第2 項規定減輕其刑。
四、本件被告犯罪事證明確，原審予以論罪科刑，固非無見，惟
    查：(一)、被告前於83年間，因竊盜案件，經臺灣高等法院高
    雄分院以83年度上易字第2082號判處罰金1,000 元，緩刑4
    年確定；再於86年間，因竊盜案件，經本院以86年度雄簡字
    第157 號判處罰金3,000 元確定，於86年5 月14日執行完畢
    ；復於88年間，因竊盜案件，經本院以88年度雄簡字第817
    號判處罰金4,000 元確定，於88年12月10日執行完畢；又於
    92年間，因竊盜案件，經本院以92年度簡上字第341 號判處
    罰金5,000 元，緩刑2 年確定；再於94年間，因竊盜案件，
    經臺灣臺南地方法院以94年度簡字第363 號判處拘役20日，
    緩刑2 年及監護1 年確定，有臺灣高等法院被告前案紀錄表
    在卷可稽，可知被告前曾有多次竊盜犯行科刑之紀錄，且在
    緩刑期間內又犯本案，而有再犯之虞，難認原審對其宣告刑
    罰，可達策其自新之目的，因此，本案被告應無以暫不執行
    為適當之情形，給予其緩刑之寬典當無法收懲儆之效以及達
    到矯治其惡行之目的，原判決就被告宣告緩刑2 年，尚有未
    當；(二)、被告行為時因有中度智能障礙屬心智缺陷之人，致
    其辨識行為違法之能力及依其辨識而行為之能力較一般人顯
    著降低，得依刑法第19條第2 項規定減輕其刑，已如前述，
    原審漏未審酌，尚有未合。公訴人上訴意旨，指摘原判決諭
    知緩刑不當，為有理由，且原判決亦有上開可議之處，自應
    由本院將原判決撤銷改判。爰審酌被告不思以正途獲取財物
    ，竊取財物，毫無尊重他人所有物之體認，欠缺法紀觀念，
    且前已有多次竊盜前科，素行非佳，惟念被告於犯後已坦承
    犯行之態度，係因智能不足致控制力欠佳，所竊得之財物價
    值僅250 元，被害人郭榮富警詢表示法院從輕量刑（詳警卷
    第9 頁）等一切情狀，量處如主文所示之刑，並諭知易科罰
    金之折算標準，藉資懲儆。
五、至前揭凱旋醫院鑑定意旨雖以：被告的精神疾病是造成此次
    事件發生的主因，而從被告過去的行為表現，被告的衝動控
    制能力差，而家屬無法充分提供有效的生活監護，因此被告
    再犯的危險性仍是存在，為了防止類似違法事件的再發生，
    有需要藉由醫療機構的專業能力施予長期且有計畫的精神醫
    療處置，因此最佳處遇方式是在醫療處所施予一定期限之精
    神藥物及行為治療的戒護處分等語。查被告於緩刑期間內再
    犯本案竊盜罪，顯見其有再犯之虞，惟被告前次所犯竊盜罪
    ，經臺灣台南地方法院以94年度簡字第363 號業已諭知被告
    應入相當處所施以監護1 年，惟尚未執行，有前開紀錄表在
    卷足按，本院審酌被告尚未執行之監護處分期間1 年，應足
    以達被告個人矯治及社會防衛之效，是以本院就被告本次竊
    盜行為，不宜再重覆為施以監護處分之宣告，附此敘明。
據上論斷，依刑事訴訟法第455 條之1 第1 項、第3 項、第369
條第1 項前段、第364 條、第299 條第1 項前段，刑法第320 條
第1 項、第19條第2 項、第41條第1 項前段，刑法施行法第1 條
之1 ，判決如主文。
本案經檢察官甲○○到庭執行職務。
中    華    民    國    97    年    5    月    7     日
            刑事第十六庭    審判長法  官  李代昌
                                  法  官  文昌
                                  法  官  梁淑美
以上正本證明與原本無異。
不得上訴。
中    華    民    國    97    年    5    月    7     日
                                  書記官  吳良美
附錄本案論罪科刑法條：
中華民國刑法第320條第1項
意圖為自己或第三人不法之所有，而竊取他人之動產者，為竊盜
罪，處5 年以下有期徒刑、拘役或5 百元以下罰金。


司法院資訊處製作；財團法人民間司法改革基金會備份。
